---
title: "HW#2"
author: "Jaeyeong Ra"
date: "2024-03-13"
output: html_document
---

```{r setup, include=FALSE}
knitr::opts_chunk$set(echo = TRUE)
```

## 예제 1

기본연산 및 수학함수를 활용하여 아래를 계산하시오.

```{r 예제1, echo = TRUE}
# (1) 
sqrt(2)

# (2)
exp(5)

# (3)
log10(20)

# (4)
log(20)

# (5)
gamma(5)

# (6)
abs(-4.5)

# (7)
round(pi,2)
```


## 예제 2

다음과 같은 분포에 대한 확률밀도함수를 산출하시오.

```{r 예제2, echo = TRUE}
# 1) 정규분포: x = 5, mean = 5, sd = 1
dnorm(5, mean = 5, sd = 1)

# 2) 지수분포: x = 1, rate = 5
dexp(1, rate = 5)

# 3) 와이블분포: x =50, a(shape) = 80, b(scale) = 1.5
dweibull(50, shape = 80, scale = 1.5)
```


## 예제 3

A=5, b=6일 때 변수를 할당하여 다음 식을 계산하시오. 계산이 끝난 후 A와 B 변수를 한번에 지우도록 스크립트를 작성하시오.

```{r 예제3-1, echo = TRUE}
# 1)
A=5; b=6
2*A+b^2
```

```{r 예제3-2, echo = TRUE}
# 2)
A^5*3^b
rm(A,b)
```


## 예제 4

다음과 같이 정규분포에 대한 확률밀도함수를 기반으로 입,출력 함수를 정의하시오.
입력인자 x, μ, σ / 출력값: 10*f(x)

```{r 예제4-1, echo = TRUE}
dnfunc = function(x, mu, sig){
  dn = (1/(sig*sqrt(2*pi)) * exp(-((x - mu)^2)/(2*(sig^2))))
  return(10*dn)
} 
```

* 함수 사용 예시 및 확인;

```{r 예제4-2, echo = TRUE}
dnfunc(1,2,3)
10 * dnorm(1,2,3)
```


## 예제 5

합 : sum, 곱 : prod 함수를 사용할 때, 아래의 연산을 수행하시오.

```{r 예제5, echo = TRUE}
# (1)
x = c(1:100)
sum(x^2)

# (2)
y = c(1:10)
prod(y)

# (3)
z = c(1:20)
sum(cos((pi/20)*z))
```


## 예제 6

2의 배수로 구성된 3*3 행렬을 생성하고, 행 이름을 알파벳, 열 이름을 한글로 정의하시오. 또한, 2행 3열에 해당하는 값을 추출하시오.

```{r 예제6, echo = TRUE}

# 2의 배수로 구성된 3*3 행렬 생성
matelem = 2*c(1:9)
mat = matrix(matelem, nrow = 3, ncol = 3)
print(mat)

# 행 이름을 알파벳으로 정의
dimnames(mat)[[1]] = c('A','B','C')
print(mat)

# 열 이름은 한글로 정의
dimnames(mat)[[2]] = c('가','나','다')
print(mat)

# 2행 3열의 해당하는 값을 추출
mat[2,3]
```


## 예제 7

R에서 기본으로 제공되는 iris 데이터에서, 종류(Species)가 ‘virginica’인 데이터만 추출하시오.

```{r 예제7, echo = TRUE}
data(iris)
specvirg = iris[iris$Species == 'virginica',]
print(specvirg)
```


## 예제 8

iris 데이터의 3번째 열, Species 변수를 각각 벡터로 저장하고, 두 벡터를 원소로 가지는 리스트를 생성하시오.

```{r 예제8, echo = TRUE}
data(iris)
iriscol3 = iris[,3]
is.vector(iriscol3)
irisspec = c(iris['Species'])
is.vector(irisspec)
irislist = list(iriscol3, irisspec)
```

```{r 예제8+, echo = TRUE}
# 리스트 원소 확인
irislist[[1]]
```

```{r 예제8++, echo = TRUE}
# 리스트 원소 확인
irislist[[2]]
```


## 예제 9

데이터를 입력값으로 받아서 데이터의 각 행마다 아래의 반복문을 수행하는 함수 코드를 작성하시오.
- 모든 행에 대하여 ‘Species’ 변수가 ‘setosa’인 경우 1을 출력, ‘versicolor’인 경우 2를 출력, ‘virginica’인 경우 3을 출력
- 출력은 print() 함수를 사용할 것
- 단순 연산이 아니라 “함수화”가 이루어진 코드만을 정답으로 인정

```{r 예제9, echo = TRUE}
data(iris)
```


## Including Plots

You can also embed plots, for example:

```{r pressure, echo=FALSE}
plot(pressure)
```

Note that the `echo = FALSE` parameter was added to the code chunk to prevent printing of the R code that generated the plot.
