---
title: '산업공학특론I_10주차_주성분회귀&부분최소제곱회귀_실습'
author: 'Munwon Lim'
date: '5/8/2024'
output: html_document
---

```{r setup, include=FALSE}
knitr::opts_chunk$set(echo = TRUE)
knitr::opts_chunk$set(fig.width=9, fig.height=9)
```

<br>
<br>
<br>


## [데이터 분석]

(https://www.kaggle.com/datasets/sohommajumder21/appliances-energy-prediction-data-set)

저에너지 건물의 가전제품 에너지 사용량에 관한 회귀 모델을 만들기 위한 실험 데이터

* date: 날짜 (시간 연-월-일 시:분:초)
* Appliances: 총 에너지 사용량 (Wh)
* lights: 집안의 조명 장치의 에너지 사용량 (Wh)
* T1: 주방 온도 (섭씨)
* RH_1: 주방 습도 (%)
* T2: 거실 온도 (섭씨)
* RH_2: 거실 습도 (%)
* T3: 세탁실 온도 (섭씨)
* RH_3: 세탁실 습도 (%)
* T4: 사무실 온도 (섭씨)
* RH_4: 사무실 습도 (%)
* T5, 화장실 온도 (섭씨)
* RH_5, 화장실 습도 (%)
* T6: 건물 외부 온도 - 북쪽 (섭씨)
* RH_6, 건물 외부 습도 - 북쪽 (%)
* T7: 다리미실 온도 (섭씨)
* RH_7, 다리미실 습도 (%)
* T8: 십대방 온도 (섭씨)
* RH_8: 십대방 습도 (%)
* T9: 부모방 온도 (섭씨)
* RH_9: 부모방 습도 (%)
* T_out: 외부 온도 (섭씨)
* Press_mm_hg: 기압 (mm Hg)
* RH_out: 외부 습도 (%)
* Windspeed: 풍속 (m/s)
* Visibility:가시도 (km)
* Tdewpoint: 이슬점 (°C)

<br>
<br>
<br>

### 1. 데이터 탐색 (EDA) 및 전처리

```{r eda}

dat = read.csv("산업공학특론I_10주차_실습 데이터.csv")
summary(dat)

# 데이터 전처리
dat = dat[,-1] # 불필요한 변수 제거
dat_sc = scale(dat)

# 학습, 테스트셋 분할
set.seed(0)
trainidx = sample(1:nrow(dat_sc), 0.7*nrow(dat_sc))
train = dat[trainidx,]
test = dat[-trainidx,]

head(test)

nrow(test)
nrow(train)
nrow(dat_sc)

```

<br>

### 2. 상관분석

```{r cor}

library(corrplot)

corr = cor(train, method = 'pearson')
col = colorRampPalette(c('red','white','blue'))
corrplot( corr, method = 'color', col = col(200), addCoef.col = 'black', type = 'upper', tl.cex = 0.75, number.cex = 0.75)


```

<br>

### 3. 일반회귀모형

```{r reg}

library(caret)
library(Metrics)

colnames(train)

# 모델 수립
reg = train(Appliances ~ ., data = train, method = 'lm', trControl = trainControl(method = 'cv'))

# 결과 도출
summary(reg)

# 예측력 평가
err = function(actual, pred){
  result = c(mae(actual,pred), mse(actual,pred), rmse(actual,pred))
  names(result) = c('MAE','MSE','RMSE')
  print(result)
}
test = as.data.frame(test)
train = as.data.frame(train)
pred_reg = predict(reg, test)
err(test$Appliances, pred_reg)



```


<br>

### 4. PCR

```{r pcr}

install.packages('pls')
library(pls)

# 모델 수립

pcr_model = pcr(Appliances ~ ., data = train, validation = 'CV')
summary(pcr_model)

biplot(pcr_model)

plot(RMSEP(pcr_model))
plot(pcr_model, ncomp = 6, line = TRUE)
plot(pcr_model, 'loadings', comps = 1:6, legendpos = 'topright')

pc = pcr_model$scores[,1:6] #최적 주성분 추출

reg_pc = lm(train$Appliances ~ pc)


# 예측력 평가
pred_pcr = predict(pcr_model, test, ncomp = 6)
err(test$Appliances, pred_pcr)


```


<br>

### 5. PLSR

```{r plsr}

plsr_model = plsr(Appliances ~ ., data = train, validation = 'CV')
summary(plsr_model)

biplot(plsr_model)

plot(RMSEP(plsr_model))
plot(plsr_model, ncomp = 7, line = TRUE) # 7개 잠재변수 최적
plot(plsr_model, 'loadings', comps = 1:7, legendpos = 'topright')

pc = pcr_model$scores[,1:6] #최적 주성분 추출

reg_pc = lm(train$Appliances ~ pc)

# 예측력 평가

lv = plsr_model$scores[,1:7]

reg_lv = train(Appliances ~ ., data = train, method = 'lm', trControl = trainControl(method = 'cv'))

pred_plsr = predict(plsr_model, test, ncomp = 7)
err(test$Appliances, pred_plsr)

```
