---
title: '산업공학특론I_9주차_다중회귀분석_실습'
author: 'Munwon Lim'
date: '5/1/2024'
output: html_document
---

```{r setup, include=FALSE}
knitr::opts_chunk$set(echo = TRUE)
knitr::opts_chunk$set(fig.width=9, fig.height=9)
```

<br>
<br>
<br>



## [데이터 분석]

(https://www.kaggle.com/datasets/rukenmissonnier/manufacturing-data-for-polynomial-regression?resource=download)

다양한 공정 환경과 제품 품질 간의 관계를 탐색하기 위한 데이터셋

공정 조건을 나타내는 변수와 제조된 항목의 품질 등급을 나타내는 변수를 모두 포함

* TemperatureC: 제조 공정 중 측정된 섭씨 온도
* PressurekPa: 제조 공정 중 가해진 압력을 킬로파스칼 (kPa) 단위로 측정
* TemperaturexPressure: 온도와 압력 사이의 상호 작용, 두 공정 변수의 결합된 영향을 고려
* MaterialFusionMetric: 온도의 제곱과 압력의 세제곱의 합으로 계산된 파생 메트릭 - 제조 공정 중 재료 융합 관련 측정값
* MaterialTransformationMetric: 온도의 세제곱에서 압력의 제곱을 뺀 것으로 계산된 다른 파생 메트릭 - 재료 변형 역학 관련 측정값
* Quality Rating: 생산된 항목의 전체 품질 등급으로, 최종 제품의 품질을 측정하는 지표

<br>
<br>
<br>

### 1. 데이터 탐색 (EDA) 및 전처리
```{r eda}

# 데이터 로드 및 요약

dat = read.csv('산업공학특론I_9주차_실습 데이터.csv')
head(dat)

# 데이터 전처리

colnames(dat) = gsub('[.]','',colnames(dat))
summary(dat)

# 학습, 테스트셋 분할

set.seed(0)
train_idx = sample(1:nrow(dat),0.8*nrow(dat))

train = dat[train_idx,]
test = dat[-train_idx,]

# 데이터 시각화

plot(train)




```

<br>

### 2. 상관분석
```{r correlation}

library(corrplot)

# 상관계수 테이블 생성

corr = cor(train, method = 'pearson')

# 상관계수 테이블 시각화

col = colorRampPalette(c('red','white','blue'))
corrplot(corr, method = 'color', col = col(200), type = 'upper', addCoef.col = 'black')

```

<br>

### 3. 다중회귀분석

```{r regression}

# 다중회귀모형 수립
# 1) CV 수행 X

colnames(dat)
reg = lm(QualityRating ~ ., data = train)
summary(reg)

# 2) CV 수행 O

install.packages('caret')
library(caret)

train_cv = trainControl(method = 'cv', number = 10)

reg_cv = train(QualityRating ~ ., data = train, method = 'lm', trControl = train_cv)

reg_cv$finalModel

# 모델 수립 결과

summary(reg)
summary(reg_cv)

```


<br>

### 4. 변수선택법

```{r variableselection}

# 변수선택법 시행
# 1) CV 수행 X

reg_f = step(reg, direction = 'forward')
reg_b = step(reg, direction = 'backward')
reg_s = step(reg, direction = 'both')

# 2) CV 수행 O

reg_fcv = train(QualityRating ~ ., data = train, method = 'glmStepAIC', trControl = train_cv, direction = 'forward', trace = FALSE)
reg_bcv = train(QualityRating ~ ., data = train, method = 'glmStepAIC', trControl = train_cv, direction = 'backward', trace = FALSE)
reg_scv = train(QualityRating ~ ., data = train, method = 'glmStepAIC', trControl = train_cv, direction = 'both', trace = FALSE)

# 모델 수립 결과

summary(reg_f)
summary(reg_b)
summary(reg_s)
summary(reg_fcv)
summary(reg_bcv)
summary(reg_scv) # backward와 both의 결과가 비슷

```


<br>

### 5. 정규화 회귀분석

```{r regularization}

install.packages('glmnet')
library(glmnet)

# 정규화 회귀모형 수립
# 1) CV 수행 X

x = as.matrix(train[,1:5]); y = as.matrix(train[,6])

lasso = glmnet(x,y,alpha = 1) # Lasso = L1, Ridge = L2, ElasticNet = both
ridge = glmnet(x,y,alpha = 0)
elastic = glmnet(x,y,alpha = 0.5)

{
par(mfrow=c(1,3))
plot(lasso, xvar = 'lambda')
# legend('bottomright',legend = colnames(x), col = 1:5, lty = 1)
plot(ridge, xvar = 'lambda')
plot(elastic, xvar = 'lambda')
}

# 2) CV 수행 O

lasso_cv = cv.glmnet(x,y,alpha = 1)
ridge_cv = cv.glmnet(x,y,alpha = 0)
elastic_cv = cv.glmnet(x,y,alpha = 0.5)

{
par(mfrow=c(1,3))
plot(lasso_cv)
plot(ridge_cv)
plot(elastic_cv)
}

# 모델 수립 결과

#lasso_cv$lambda.min
coef(lasso_cv)
coef(ridge_cv)
coef(elastic_cv)

```

<br>

### 6. 모형 평가 

```{r evaluation}

# 적합결과 평가 (학습모형 대상, 정규화 회귀분석은 AIC 평가 불가능)

reg_eval = function(regr){ #기본 모델 평가 함수화
  summ = summary(reg)
  mse = summ$sigma^2
  adjrsq = summ$adj.r.squared
  aic = AIC(reg)
  result = c(mse, adjrsq, aic)
  names(result) = c('MSE','AdjRSq','AIC')
  print(result)
}

reg_eval(reg)
reg_eval(reg_s)

pred = predict(lasso_cv, x)
sse = sum((pred - y)^2)
ssr = sum((pred - mean(y))^2)
sst = sse + ssr

mse = sse/(nrow(x)-length(reg$coef))
adjrsq = 1 - (nrow(x)-1)/(nrow(x)-length(reg$coef)) * ssr/sst
print(c(mse,adjrsq))

# 예측력 평가 (테스트셋 대상)

install.packages('Metrics')
library(Metrics)

#reg

pred_reg = predict(reg, test)
reg_res1 = c(
mae(pred = pred_reg, test$QualityRating),
mse(pred = pred_reg, test$QualityRating),
rmse(pred = pred_reg, test$QualityRating)
)

#reg_b

pred_reg_b = predict(reg_b, test)
reg_res2 = c(
mae(pred = pred_reg_b, test$QualityRating),
mse(pred = pred_reg_b, test$QualityRating),
rmse(pred = pred_reg_b, test$QualityRating)
)

#lasso

newx = as.matrix(test[,1:5])
pred_lasso = predict(lasso, newx)
reg_res3 = c(
mae(pred = pred_lasso, test$QualityRating),
mse(pred = pred_lasso, test$QualityRating),
rmse(pred = pred_lasso, test$QualityRating)
)

#ridge_cv

pred_ridge_cv = predict(ridge_cv, newx)
reg_res4 = c(
mae(pred = pred_rigde_cv, test$QualityRating),
mse(pred = pred_ridge_cv, test$QualityRating),
rmse(pred = pred_ridge_cv, test$QualityRating)
)

# 모델 선택

rbind(reg_res1,reg_res2,reg_res3,reg_res4)

```
